【裁判字號】    92,上易,2399
【裁判日期】    921009
【裁判案由】    竊盜
【裁判全文】
臺灣高等法院刑事判決                          九十二年度上易字第二三九九號
    上  訴  人  甲○○
    即  被  告
右上訴人因竊盜案件，不服臺灣臺北地方法院九十二年度易緝字第三九號，中華民國
九十二年七月二十五日第一審判決（起訴案號：臺灣臺北地方法院檢察署九十年度偵
字第一五二七四號），提起上訴，本院判決如左：
    主  文
原判決撤銷。
甲○○共同連續攜帶兇器，毀壞安全設備，於夜間侵入有人居住之建築物竊盜，處有
期徒刑壹年貳月。
    事  實
一、應大龍（業經臺灣臺北地方法院以八十九年度訴字第一Ｏ九八號判決有期徒刑十
    月確定）與甲○○共同基於意圖為自己不法所有之概括犯意聯絡，連續為左列行
    竊之行為：
(一)於民國（下同）八十八年十一月二十六日下午六時五十分許之夜間，甲○○與應
    大龍共同前往位於臺北市○○○路○段二號六樓商業大樓內之公司，甲○○並攜
    帶其所有、客觀上對人之生命、身體具有危險性而足以供兇器使用之螺絲起子一
    支（未據扣案），趁該公司下班夜間無人惟該大樓有大樓管理員駐守之際，撬開
    門鎖後侵入該公司內，竊取乙○○所有置放於該公司抽屜內之
    得之金項鍊變現花用。
(二)於八十九年五月二十四日下午六時許，由甲○○駕駛車牌號碼Ｑ二—三九三七號
    自小客車前往臺北市○○路○段三三三號國際貿易大樓與應大龍會合，雙方議定
    行竊地點為上址十七樓之三之「暉曜國際有限公司」後，旋即進入上開大樓十七
    樓之化妝室等候該公司職員下班，嗣於同日下午六時五十分許之夜間，由甲○○
    攜帶其所有、客觀上對人之生命、身體具有危險性而足以供兇器使用之一字型起
    子、螺絲起子及Ｌ型鐵器各一支及供行竊所用之拔釘器一支等物（均未據扣案）
    ，渠等二人趁該公司下班夜間無人惟該大樓有大樓管理員駐守之際，先以一字型
    起子撥開電動鐵捲門開關將鐵捲門開啟，再用Ｌ型鐵器將玻璃門門鎖打開（未致
    毀壞），侵入該公司內，並以上開螺絲起子損壞公司內隔間門（毀損部分未據告
    訴），進入辦公室後以拔釘器將保險箱底層撬開，以紙箱包裝，並以該公司所有
    之手推車推至鐵捲門邊放置，而竊取該公司財物得手；嗣翌日上午七時十五分許
    ，甲○○與應大龍駕駛車牌號碼ＡＶ—二八一七號自小客車再度返回上開處所，
    以同前之方式進入該公司，而將前揭已包裝好之保險箱取走，嗣並以砂輪機一台
    將保險箱鋸開，將置於其內之財物取出，朋分花用，共計竊得暉曜國際有限公司
    負責人丙○○所有如附表編號一所示之財物。
二、詎甲○○竟不知悔改，復基於同前意圖為自己不法所有之概括犯意，於八十九年
    七月十四日夜間某時，前往臺北市○○路○段四五六號二十四樓之「廣合建設有
    限公司」，趁該大樓雖有管理員駐守，惟該公司下班夜間無人且後門未上鎖之際
    ，侵入該公司內，以客觀上對人之生命、身體具有危險性而足以供兇器使用之金
    屬製工具撬壞置放於該公司內之保險箱（毀損部分未據告訴），而竊取該公司負
    責人曹淑媛及股東蘇滿足、張碩峰、張燕萍等人所有如附表編號二所示之財物。
    嗣經警於八十九年七月十八日上午八時許，在甲○○位於臺北縣新店市○○街一
    一六巷三十六號四樓住處查獲贓物一批，循線查悉上情。
三、案經台北市政府警察局信義分局報請台灣台北地方法院檢察署檢察官偵查起訴。
    理  由
一、訊據上訴人即被告甲○○於原審法院審理時及本院審理時供承右揭犯罪事實一（
    一）、（二）所示之竊盜犯行，核與被害人乙○○及輝耀國際有限公司負責人丙
    ○○分別於警訊時及臺灣臺北地方法院八十九年度訴字第一Ｏ九八號應大龍被訴
    竊盜案件審理時指述之失竊情節相符，並經共犯應大龍於其上揭被訴竊盜案件警
    訊時及審理中供承其與被告共犯右開犯罪事實一（一）、（二）所示之竊盜犯行
    ，此外，復有被害人乙○○被竊之國民身分證影本二紙及中民國
    報表影本一紙，暨被害人丙○○出具之贓物認領保管單四紙、贓物照片九幀、翻
    拍攝影機錄製行竊現場照片十七幀等附卷可稽﹔至被告否認有右揭犯罪事實二所
    示之竊盜犯行，辯稱查獲之股票、土地及建物所有權狀等是應大龍交給伊作為不
    要供出他之代價，並非伊所竊取的，是應大龍偷的云云，惟查被告於原審法院審
    理時即供承有右開犯罪事實二所示之竊盜犯行，而查被害人廣合建設有限公司有
    於右揭時間遭人潛入竊取該公司負責人曹淑媛及股東蘇滿足、張碩峰、張燕萍等
    人所有如附表編號二所示財物等情，業據被害人廣合建設有限公司管理部經理陳
    麗華於警訊時指訴綦詳在卷，並有被害人陳麗華出具之贓物認領保管單一紙、被
    害人曹淑媛、張碩峰及蘇滿足出具之委託書影本各乙紙及經警於右開時間在被告
    上揭住處查獲之能元科技股份有限公司影本五十六張、南亞科技有限公司股票影
    本六十張、曹淑媛所有土地及建物所有權狀影本各乙張等附卷可稽，被告雖以此
    等股票、土地及建物所有權狀等係應大龍竊取後為要其隱瞞共同竊盜犯行而交付
    的，惟此為應大龍所否認，且若應大龍曾為求被告隱瞞共同竊盜犯行而交付該等
    股票等物，其又何以於其被訴竊盜案件臺灣臺北地方法院審理時（應大龍於警訊
    及偵查中均未到案）供承有與被告共犯右揭犯罪事實一（一）、（二）所示竊盜
    犯行，並因而經臺灣臺北地方法院以八十九年度訴字第一Ｏ九八號判決有期徒刑
    十月確定，至若被告自應大龍收受該等股票等物，係應大龍為要其不得供出共犯
    上揭竊盜犯行之代價，被告又何以於警訊、偵查中、原審法院審理時及本院審理
    時均供承應大龍與其共犯右揭犯罪事實一（一）、（二）所示竊盜犯行，且若被
    告為隱瞞應大龍與其共犯上揭竊盜犯行而自應大龍收受代價，衡情當無收受尚需
    另行變現之股票及僅係證明文件而並無實際經濟價值之所有權狀之理，是被告嗣
    後翻異前供，要屬圖卸刑責之詞，殊無足採，事證明確，被告竊盜犯行洵堪認定
    。
二、按刑法第三百二十一條第一項第一款所謂有人居住之建築物，只需事實上有人住
    人在內，更不以每房每室均有人居住為必要，只需有人於特定房室內居住，藉以
    監護看守該建築物整體者，即克當之，本件被告行竊之地點均係商業大樓，平日
    下班後之夜間，有大樓管理員在大樓內值班看守，為被告所是認，並經被害人丙
    ○○、陳麗華等人供述在卷，是各公司於夜間仍屬有人居住之建築物，被告侵入
    行竊，均為侵入有人居住之建築物竊盜；而所謂夜間，係指日出之前日沒以後之
    時間而言，被告係於右開事實欄所示之時間侵入有人居住之建築物行竊，為其所
    自承，自應該當該款之要件。又按同條項第二款規定，是將門扇、牆垣並列，則
    所謂門扇專指門戶而言，應屬狹義─指分隔住宅或建築物內外之間之出入口大門
    而言，而所謂其他安全設備，指門扇牆垣以外，依通常觀念足認防盜之一切設備
    而言，如電網、門鎖、以及窗戶等是，至於已進入大門室內之住宅或建築物內部
    諸門，不論是房間門、廚房門、通往陽台之落地鋁製玻璃門，則應認為係其他安
    全設備，是本件被告於右揭犯罪事實一（二）所示時間，以一字型起子撥開電動
    鐵捲門開關將鐵捲門開啟後，以Ｌ形鐵器將暉曜國際有限公司玻璃門門鎖打開而
    進入該公司，然該玻璃門門鎖尚未因而致生毀壞，此據被告及被害人丙○○陳明
    在卷，此部分尚不成立該款之加重條件，惟被告於進入該公司後，復以螺絲起子
    毀損該公司內隔間木門而進入辦公室內行竊，此部份應認係毀損其他安全設備。
    又螺絲起子、一字型起子、Ｌ型鐵器、拔釘器等工具，均為金屬製品，質地堅硬
    且尖銳，若持以使用，客觀上足以危害他人之生命、身體安全，自屬同條項第三
    款所稱之兇器﹔且查保險箱係供保管貴重財物之設備，其質地當必堅硬、牢固，
    若非以材質堅硬之工具予以破壞，甚難開啟，此公訴人亦認被告係攜帶兇器而犯
    此部份竊盜犯行，是被告於右揭犯罪事實二所示時地毀壞保險箱以竊取置放其內
    之被害人曹淑媛等人財物，其所持以毀壞保險箱器具，當必屬客觀上若持以使用
    ，足以危害他人之生命、身體安全，同屬兇器無訛。核被告就右揭犯罪事實一（
    一）所為，係犯刑法第三百二十一條第一項一款、第三款之攜帶兇器，於夜間侵
    入有人居住之建築物竊盜罪﹔就右揭犯罪事實一（二）所為，係犯刑法第三百二
    十一條第一項一款、第二款、第三款之攜帶兇器，毀壞安全設備，於夜間侵入有
    人居住之建築物竊盜罪﹔就右揭犯罪事實二所為，係犯刑法第三百二十一條第一
    項一款、第三款之攜帶兇器，於夜間侵入有人居住之建築物竊盜罪。至被告於右
    揭犯罪事實一（二）所示時地竊得保險箱並於翌日搬離現場後，以沙輪機損壞該
    保險箱，係事後處分贓物之行為，自不另論毀損罪。被告與應大龍間，就右揭犯
    罪事實一（一）、（二）所示竊盜犯行，具有犯意聯絡及行為分擔，均為共同正
    犯。被告於右揭犯罪事實二所示時地，同時同地竊取被害人蘇滿足、張碩峰、曹
    淑媛、張燕萍等人之財物，係一行為同時觸犯數罪名，為同種想像競合犯，應從
    一重處斷；又被告先後三次竊盜犯行，時間緊接，手段相似，觸犯基本構成要件
    相同之罪名，顯係基於概括犯意為之，應依連續犯規定論以一攜帶兇器，毀壞安
    全設備，於夜間侵入有人居住之建築物竊盜罪，並加重其刑。而查被告雖前自八
    十六年四月十七日起至八十七年十二月九日間竊取被害人金鼎公司等之財物，而
    經臺灣臺北地方法院判處罪刑確定（八十七年度訴字第一八０六號、八十八年度
    易字第一一０八號、八十八年度易字第二四二八號），嗣被告自八十八年十一月
    二十六日起至八十九年七月十八日止再犯本件竊盜犯行，然被告前所為竊盜犯行
    最後犯罪時間與本件犯罪時間相距達近一年，尚難認被告所為本件竊盜犯行與其
    前所犯之竊盜犯行係基於概括犯意為之，自無裁判上一罪之關係可言，附此敘明
    。原審以被告上述犯行事證明確，予以論罪科刑，固非無見，惟查：被告係持足
    堪供兇器使用之工具毀壞保險箱，而犯右揭犯罪事實二之攜帶兇器竊盜犯行，原
    審認被告就此部分所為並非攜帶兇器竊盜，尚有未當﹔是被告上訴意旨否認有犯
    罪事實二所示竊盜犯行及以其本件竊盜犯行與其前所犯之竊盜犯行具有連續犯之
    裁判上一罪關係，固無理由，惟原判決既有上揭可議之處，自應由本院予以撤銷
    改判，爰審酌被告有多次竊盜前科，有本院被告全國前案紀錄表在卷可參，素行
    不良，犯罪之動機、目的、手段，行竊次數、所竊取財物價值及犯罪後之態度等
    一切情狀，猶量處有期徒刑一年二月。至供犯本件罪行所用之螺絲起子、一字型
    起子、Ｌ型鐵器、拔釘器及砂輪機等工具，雖為被告所有，惟依被告供稱均已丟
    棄，顯已滅失，自不予宣告沒收，附此敘明。
據上論斷，應依刑事訴訟法第三百六十九條第一項前段、第三百六十四條、第二百九
十九條第一項前段，刑法第二十八條、第五十六條、第三百二十一條第一項第一款、
第二款、第三款，判決如主文。
本案經檢察官施慶堂到庭執行職務。
中      華      民      國    九十二    年      十      月      九      日
                              臺灣高等法院刑事第三庭
                                  審判長法  官  張  連  財
                                        法  官  林  明  俊
                                        法  官  張  傳  栗
不右正本證明與原本無異。
不得上訴。
                                        書記官  秦  慧  榮
中      華      民      國    九十二    年      十      月     十三     日
附錄：本案論罪科刑法條全文
刑法第三百二十一條
犯竊盜罪而有左列情形之一者，處六月以上五年以下有期徒刑：
一、於夜間侵入住宅或有人居住之建築物、船艦或隱匿其內而犯之者。
二、毀越門扇、牆垣或其他安全設備而犯之者。
三、攜帶兇器而犯之者。
四、結夥三人以上而犯之者。
五、乘火災、水災或其他災害之際而犯之者。
六、在車站或埠頭而犯之者。
前項之未遂犯罰之。
附表
編號  竊取財物            數   量              備        註
一    白珍珠手環          一   個              已由被害人丙○○領回
      黃珍珠手環          一   個              同右
      三色珍珠項鍊        一   條              同右
      三環暗綠色手錶      一   條              同右
      暗綠色手鍊          一   條              同右
      翡翠Ｋ金項鍊        一   條              同右
      紫色珍珠耳環        二   個              同右
      金色珍珠耳環        二   個              同右
      深綠色珍珠耳環      二   個              同右
      白色珍珠耳環        二   個              同右
      白色珍珠戒指        一   個              同右
      翡翠碎鑽耳環        一   對              同右
      綠色Ｋ金玉墜        一   個              同右
      Ｋ金碎鑽耳環        一   對              同右
      Ｋ金碎鑽戒指        一   個              同右
      Ｋ金碎鑽墜子        一   個              同右
      Ｋ金紫珍珠胸針      一   個              同右
      Ｋ金戒指            一   個              同右
      雙色Ｋ金珍珠戒      一   個              同右
      Ｋ金造型手錶        一   支              同右
      伯爵女鑽錶          一   支              同右
      FERMAK手錶          一   支              同右
      太陽眼鏡            二   付              同右
      另有其他黃金珠戒指、紫色珍珠戒指、長橢圓型耳環、墜子等數量不詳、價值
      二百餘萬元之珠寶首飾）
      保險箱              一   個              棄置於不詳地點未查獲
      現金（新台幣）      五萬五千四百零五元
      人民幣              八萬元               未查獲
      人民紀念紙鈔錢幣    不   詳              未查獲
      支票                三   本              未查獲
      印鑑                一   盒              未查獲
      信用卡及貴賓卡      不   詳              未查獲
      打卡鐘              一   個              未查獲
      文件                不   詳              未查獲
      手推車              一   台              未查獲
二    能元科技股份有限
      公司股票            一百張               被害人蘇滿足所有
                                               其中四十四張由民眾拾獲送回
                                               公司，餘查獲五十六張已由被
                                               害人領回
      台灣大哥大股份有
      限公司股票         四十張                被害人蘇滿足所有
                                               其中三十九張由民眾拾獲送回
                                               公司，餘一張未查獲
      南亞科技股份有限
      公司股票           六十張                被害人張碩峰所有已全數領回
      土地及建物所有權
      狀                 各一張                被害人曹淑媛所有，已領回
      現金（新台幣）     一萬三千元            被害人張燕萍所有，未查獲


司法院資訊處製作；財團法人民間司法改革基金會備份。
